【裁判字號】    97,訴,1791
【裁判日期】    980121
【裁判案由】    違反毒品危害防制條例
【裁判全文】
臺灣屏東地方法院刑事判決              97年度訴字第1791號
公  訴  人  臺灣屏東地方法院檢察署檢察官
被      告  甲○○
上列被告因違反毒品危害防制條例案件，經檢察官提起公訴（97
年度毒偵字第2279號），被告於本院準備程序就被訴事實為有罪
之陳述，經合議庭裁定由受命法官獨任進行簡式審判程序，並判
決如下：
    主  文
甲○○施用第一級毒品，累犯，處有期徒刑捌月，扣案之注射針
筒壹支沒收。
    事  實
一、甲○○前因施用第二級毒品案件，經臺灣板橋地方法院以89
    年度毒聲字第5199號裁定送觀察、勒戒後，認有繼續施用毒
    品之傾向，由臺灣板橋地方法院檢察署檢察官以89年度毒偵
    字第5864號提起公訴並聲請強制戒治，強制戒治部分經同院
    以89年度毒聲字第5541號裁定令入戒治處所施以強制戒治，
    因其成效經評定為合格，經同院以90年度毒聲字第2353號裁
    定停止戒治並交付保護管束，於民國90年9 月19日保護管束
    期滿而執行完畢；起訴部分經同院以89年度易第4258號判決
    處有期徒刑5 月確定，於91年4 月2 日執行完畢。嗣因違反
    槍砲彈藥刀械管制條例等案件，經本案以91年度訴字第683
    號判決分別處有期徒刑1 年6 月，併科罰金新臺幣（下同）
    5 萬元及有期徒刑3 年4 月，併科罰金8 萬元，定應執行刑
    為有期徒刑4 年，併科罰金10萬元確定；復於前揭強制戒治
    執行完畢後5 年內之92年間再犯施用毒品案件，經臺灣屏東
    地方法院檢察署檢察官以92年度毒偵字第799 號提起公訴並
    聲請強制戒治，強制戒治部分經本院以92年度毒聲字第1302
    號裁定令入戒治處所施以強制戒治，嗣新修正之毒品危害防
    制條例第35條第1 項第1 款規定，觀察、勒戒及強制戒治中
    之案件，適用修正後觀察、勒戒及強制戒治之規定，而修正
    後之該條例已刪除5 年內再犯之施用毒品案件應令入戒治處
    所強制戒治之規定，臺灣屏東地方法院檢察署檢察官遂依修
    正後之規定，於93年1 月9 日報結（不能認為已受強制戒治
    執行完畢），提起公訴部分經本院以92年度易字第639 號判
    決處有期徒刑7 月確定；另因贓物、竊盜案件，經臺灣臺北
    地方法院以94年度易字第127 號判決分別處有期徒刑4 月、
    3 月，定應執行刑為有期徒刑6 月確定；又因偽造文書案件
    ，經臺灣士林地方法院以93年度士簡字第1214號判決處有期
    徒刑6 月確定，上開數罪俱經減刑後定應執行刑為有期徒刑
    3 年10月，併科罰金9 萬元，於97年5 月21日執行完畢。詎
    甲○○仍不知戒絕毒癮，明知海洛因業經行政院公告列為毒
    品危害防制條例第2 條第2 項第1 款之第一級毒品，不得施
    用、持有，竟基於施用第一級毒品海洛因之犯意，於97年10
    月23日下午4 時許，在其屏東縣萬巒鄉○○路57號住處，以
    將海洛因置於注射針筒摻水稀釋後注射之方式，施用海洛因
    1 次。嗣於同日下午4 時15分許，警方據報前往甲○○前揭
    住處經其同意後搜索，扣得上開注射針筒1 支，並經甲○○
    同意採尿送驗，結果呈嗎啡陽性反應，始悉上情。
二、案經屏東縣政府警察局內埔分局報告臺灣屏東地方法院檢察
    署檢察官偵查起訴。
    理  由
一、按簡式審判程式之證據調查，不受刑事訴訟法第159 條第1
    項所定：「被告以外之人於審判外之言詞或書面陳述，不得
    作為證據。」之限制，此見同法第273 條之2 亦規定甚明。
    是本件屏東縣政府警察局內埔分局萬巒分駐所巡佐陳盛隆出
    具之偵查報告，雖屬被告以外之人於審判外所為之陳述，然
    依照上開規定，亦得為證據，先予敘明。
二、(一)前揭犯罪事實業據被告甲○○坦承不諱，並有卷附偵查報
      告、同意搜索證明書、扣押筆錄、扣押物品目錄表各1 份
      、照片6 張（分見警卷第1 頁、第7 至9 頁、第11頁、第
      13頁、第19至21頁）及扣案之注射針筒1 支可資佐證。而
      被告為警查獲後所排放之尿液經採樣送驗，以酵素免疫分
      析法初步檢驗及氣相層析質譜儀法確認檢驗結果，於可待
      因、嗎啡均呈陽性反應，有屏東縣警察局內埔分局偵辦毒
      品條例案尿液受檢人真實姓名對照表（見警卷第12頁）及
      臺灣檢驗科技股份有限公司97年11月11日出具之濫用藥物
      尿液檢驗報告（見偵卷第15頁）各1 紙附卷足稽，俱徵被
      告前揭不利於己之自白與事實相符。
    (二)按施用第一、二級毒品為犯罪行為，毒品危害防制條例第
      10條定有處罰明文。故施用第一、二級毒品者，依前揭規
      定本應科以刑罰。惟基於刑事政策，對合於一定條件之施
      用者，則依同條例第20條、第23條之規定，施以觀察、勒
      戒及強制戒治之保安處分。又毒品危害防制條例於92年7
      月9 日修正公佈，自93年1 月9 日施行，其中第20條、第
      23條將施用毒品之刑事處遇程式，區分為「初犯」及「5
      年內再犯」、「5 年後再犯」。依其立法理由之說明：「
      初犯」，經觀察、勒戒或強制戒治後，應為不起訴處分或
      不付審理之裁定；經觀察、勒戒或強制戒治執行完畢釋放
      後，「5 年內再犯」者，因其再犯率甚高，原實施之觀察
      、勒戒及強制戒治既已無法收其實效，爰依法追訴或裁定
      交付審理。至於經觀察、勒戒或強制戒治執行完畢釋放後
      ，「5 年後再犯」者，前所實施之觀察、勒戒或強制戒治
      已足以遮斷其施用毒品之毒癮，為期自新及協助其斷除毒
      癮，仍適用「初犯」規定，先經觀察、勒戒或強制戒治之
      程式。從而依修正後之規定，僅限於「初犯」及「5 年後
      再犯」2 種情形，始應先經觀察、勒戒或強制戒治程式。
      倘被告於5 年內已再犯，經依法追訴處罰，縱其第3 次（
      或第3 次以上）再度施用毒品之時間，在初犯經觀察、勒
      戒或強制戒治執行完畢釋放5 年以後，已不合於「5 年後
      再犯」之規定，且因已於「5 年內再犯」，顯見其再犯率
      甚高，原實施觀察、勒戒或強制戒治，已無法收其實效，
      即應依該條例第10條處罰（最高法院97年9 月9 日97年度
      第5 次刑事庭會議決議參照）。本案被告於89年間因施用
      毒品案件，經臺灣板橋地方法院以89年度毒聲字第5199號
      裁定送觀察、勒戒後，認有繼續施用毒品之傾向，由臺灣
      板橋地方法院檢察署檢察官以89年度毒偵字第5864號提起
      公訴並聲請強制戒治，強制戒治部分經同院以89年度毒聲
      字第5541號裁定令入戒治處所施以強制戒治，因其成效經
      評定為合格，經同院以90年度毒聲字第2353號裁定停止戒
      治並交付保護管束，於90年9 月19日保護管束期滿而執行
      完畢，起訴部分經同院以89年度易第4258號判決處有期徒
      刑5 月確定，於91年4 月2 日執行完畢；復於前揭強制戒
      治執行完畢後5 年內之92年間再犯施用毒品案件，經臺灣
      屏東地方法院檢察署檢察官以92年度毒偵字第799 號提起
      公訴並聲請強制戒治，提起公訴部分經本院以92年度易字
      第639 號判決處有期徒刑7 月確定等情，有臺灣高等法院
      被告前案紀錄表在卷可稽（見本院卷第4 至9 頁），被告
      前因犯施用毒品罪，經強制戒治執行完畢釋放後，5 年內
      既已再犯施用毒品罪，並經依法追訴處罰，縱本次施用毒
      品之時間，係在前次施用毒品經強制戒治執行完畢釋放5
      年以後，仍與「5 年後再犯」有別，而無毒品危害防制條
      例第20條第3 項之適用，自應依法追訴審判。
    (三)綜上所述，本案事證明確，被告施用第一級毒品犯行，洵
      堪認定，應予依法論科。
三、按海洛因屬毒品危害防制條例第2 條第2 項第1 款規定之第
    一級毒品，核被告所為，係犯同條例第10條第1 項之施用第
    一級毒品罪。被告施用前後持有第一級毒品之低度行為，為
    其施用之高度行為所吸收，不另論罪。被告有如犯罪事實項
    下所載之前科紀錄，有臺灣高等法院被告前案紀錄表1 份附
    卷可稽，其於徒刑執行完畢後5 年內，故意再犯本案有期徒
    刑以上之罪，為累犯，應依刑法第47條第1 項規定，加重其
    刑。爰審酌被告曾因犯施用毒品案件，經送強制戒治及判刑
    確定執行完畢，仍不知戒絕，又觸犯本件犯行，戕害己身，
    顯示其定力不足、意志不堅、易受外界誘惑，惟犯後坦承犯
    行，態度良好，併其之生活狀況、品行、智識程度等一切情
    狀，量處如主文所示之刑，以示懲儆。
四、扣案之注射針筒1 支，為被告所有供其犯本件施用毒品罪所
    用之物，業據被告自承在卷（見本院卷第33頁），且經鑑定
    後無毒品反應，有高雄醫學大學附設中和紀念醫院第0000-0
    00號檢驗報告在卷可佐（見本院卷第23頁），爰依刑法第38
    條第1 項第2 款諭知沒收。
據上論斷，應依刑事訴訟法第273 條之1 第1 項、第299 條第1
項前段，毒品危害防制條例第10條第1 項，刑法第11條前段、第
47條第1 項、第38條第1 項第2 款，判決如主文。
本案經檢察官劉文賓到庭執行職務
中    華    民    國    98    年     1    月    21    日
                  刑事第三庭  法  官  李珮妤
以上正本證明與原本無異。
如不服本判決應於收受判決後10日內向本院提出上訴書狀，並應
敘述具體理由；其未敘述上訴理由者，應於上訴期間屆滿後20日
內向本院補提理由書（均須按他造當事人之人數附繕本）「切勿
逕送上級法院」。
中    華    民    國    98    年    1     月    21    日
                              書記官  劉淑蓉
附錄本案論罪科刑法條：
毒品危害防制條例第10條第1項
施用第一級毒品者，處6 月以上5 年以下有期徒刑。


司法院資訊處製作；財團法人民間司法改革基金會備份。
